【裁判字號】    85,簡上,254
【裁判日期】    890913
【裁判案由】    給付價金
【裁判全文】
臺灣臺北地方法院民事判決  八十五年度簡上字第二五四號
    上  訴  人    乙○○
    訴訟代理人    李振生律師
    被上訴人      日富建設股份有限公司  設台北縣永和福和路九十四號三樓
    法定代理人    甲  ○      設台北縣永和福和路九十四號三樓
    訴訟代理人    顏火炎律師
    複  代理人    葉秀美律師
                  林麗萍律師
右當事人間請求給付價金事件，本院判決如左：
    主    文
原判決廢棄。
右廢棄部分被上訴人在第一審之訴及假執行之聲請均駁回。
第一、二審訴訟費用由被上訴人負擔。
    事    實
甲、上訴人方面：
一、聲明：
(一)、請求廢棄原判決。
(二)、前項廢棄部分被上訴人之訴及其假執行之聲請均駁回。
二、陳述：
(一)、被上訴人已無當事人能力：查被上訴人業於八十四年九月間解散，並於八十四
      年九月二十六日向法院申報甲○為清算人。清算人就任後，已依法清算完畢，
      且檢具清算表冊，向法院申報清算完結，經法院於八十五年十二月十八日以板
      院義民司字第一０三號函准予核備，有該函可證，由此可知被上訴人公司之人
      格已因清算完結而消滅，被上訴人即無權利能力，自無當事人能力，即無資格
      為訴訟當事人，其訴自不合法，請予駁回。
(二)、被上訴人不完全履行買賣契約：上訴人於民國八十年八月十八日向被上訴人購
      買其建於台北縣淡水鎮○○○段廿四-四號、廿四-七二號、廿四-七三號地上
      之淡水新都集合住宅大樓預售房屋乙戶。因上訴人購買者係屬預售房屋，無成
      屋可供觀察比對，故上訴人至現場接待中心時，均由被上訴人之銷售人員憑其
      廣告資料說明該房屋之隔間、室內及公共設施之面積與建材、設備等房屋買賣
      契約之重要事項，上訴人認該房屋適合需要，並信賴被上訴人之廣告內容，而
      與之簽訂預定房屋買賣契約書及預定土地買賣契約書。依被上訴人之廣告資料
      所載該預售房屋之公共設施面積只占總面積百分之六，不灌虛坪，也沒有花台
      、雨庇等不實用的建坪，有淡水新都廣告可證（證一）。被上訴人並以平面圖
      說明該房屋之公共面積僅有一．八七坪至二．０四坪之間，亦有平面參考圖可
      按（證二）。詎被上訴人竟違背誠實信用原則，不完全依約履行，於預售房屋
      完工交屋後，經發覺虛灌坪數，致公共設施面積高達七坪左右，而使公共設施
      面積占總面積之比率多達百分之廿六。上訴人因被上訴人不完全依契約履行，
      而受有三十七萬三千六百五十一元之損害，依民法第二百廿七條及第三百六十
      條之規定，被上訴人自應負損害賠償之責。
(三)、上訴人信賴廣告資料，而購買房屋，廣告已成契約之一部分：
１、查上訴人向被上訴人購買房屋時，該房屋尚未動工（開工日期為八十一年一月十
    九日），本件房屋之買賣係屬預售房屋之買賣。揆之常情，於無成屋可供參觀之
    情形下，上訴人購屋之過程為親至工地現場被上訴人之接待中心，由其銷售人員
    向上訴人展示其廣告資料及其製作之平面圖（證一、證二、證三），並說明該房
    屋之隔間、室內及公共設施之面積及建材、設備等一般購買預售房屋人所最關心
    之事項，上訴人憑被上訴人所提供之資料及其工地接待中心銷售人員之說明，作
    是否購買之判斷，並進而為購買之商談，於意思表示趨於一致而簽訂買賣契約，
    依經驗法則上訴人實因信賴被上訴人之廣告而決定購買房屋，彰彰明甚！又被上
    訴人印製廣告資料之目的端在以廣告吸引可能之購屋者，並憑該廣告之內容向購
    屋者說明而使其作購買之決定，進而簽訂預售房屋之買賣契約，因之被上訴人之
    廣告資料並非僅為所謂要約之引誘而已，而實為要約，足以發生私法上之效果，
    經上訴人之信賴，因意思表示一致，簽訂買賣契約而構成契約之內容。再被上訴
    人之廣告資料就房屋之隔間、室內及公共設施之面積與建材及設備等一般購買預
    售房屋者所最關心項目，作極具體而明確之描述，有各廣告資料可查，而被上訴
    人與上訴人之買賣契約書就建材與設備部分所載內容與廣告所描述之內容完全一
    致，至於隔間、室內及公共設施面積部分雖契約內為籠統含糊之記載，惟廣告資
    料之內容則頗具體明確，自應以較詳盡明確者為準，蓋被上訴人為有經驗之建設
    公司，憑其經濟優勢單方製作對其有利之定型化契約籠統含糊之條款，強加於經
    濟弱勢之消費者，顯有失公平及誠信原則，該籠統含糊之條款自不足採。因之被
    上訴人較詳盡明確之廣告資料實已成為買賣契約之內容，應無庸置疑。
２、本件「淡水新都」大樓係預售房屋，並非成屋可由購屋者實地瞭解，亦無法查閱
    土地登記簿之記載。依經驗法則，一般購屋大眾係依售屋者所提供之廣告平面圖
    及其解說，據以瞭解房屋之面積及室內可供使用之面積若干，及其售價是否可以
    接受，以決定是否締約購買。蓋契約僅為抽象之文字，且均屬定型化，如非廣告
    單之圖示說明，尚不足以使一般購屋者形成買賣之意思。上訴人係與被上訴人之
    售屋人員洽談買賣，售屋人員依廣告平面圖解說，進而表示買賣之坪數均按廣告
    單所示，上訴人實係因被上訴人售屋人員依廣告單上之解說，決定購買房屋，故
    廣告單上之說明及其平面圖實已成為兩造間合意內容之一部分，亦即為買賣契約
    之一部分，非屬單純之要約誘引，殊無疑義。上訴人購買之房屋，其雨庇之面積
    ，及公共設施超過百分之六部分之面積，上訴人依民法第三百六十條規定，請求
    不履行之損害賠償，自屬有據。
３、兩造簽訂之預定房屋買賣契約書第一條約定：「．．．上開面積包括主建物及依
    法可以登記與無法登記之公共設施部分；其精確面積應以地政機關複丈結果為準
    ；雙方同意在增減零點五坪容許範圍內互不退補款，超過零點五以上部分雙方同
    意按本件房屋暨土地契約所列房地買賣總價金除房屋坪數（指參考面積）所得之
    商作為單價多退少補」云云。被上訴人雖又辯稱雨庇係依法可以登記之部分，而
    廣告單所稱公共設施占百分之六，係指不含車位之面積與總面積之比例云云。惟
    上訴人買受之房屋，廣告單已載明不含雨庇，而廣告單又屬兩造契約之一部分，
    已如前述。至於地下室停車場係登記為共同使用部分，依廣告單上平面圖附註之
    「私有面積」、「公共面積」、及「車位面積」之比例計算，其「公共面積」占
    房屋之面積約百分之六，因之，廣告單所指「公共設施只占百分之六」，扣除車
    位三．八七坪之面積，以此計算結果，被上訴人應賠償上訴人一．三二坪。
４、上訴人所購買者，即所謂預售房屋。於無現物可供觀察、比對之情形下，揆之常
    情，上訴人至現場參觀，所憑藉以決定購買者，端為放置於現場之廣告資料及銷
    售人員據該廣告資料所為之說明。又觀之本件廣告資料所載內容，遠較買賣契約
    書所載內容明確、詳細；本誠實信用原則，該較詳實明確之廣告資料，應為買賣
    契約之一部份，始稱公平。再按企業經營者，應確保廣告內容之真實，其對消費
    者所負之義務不得低於廣告之內容。又按所稱定型化契約條款，不限於書面，其
    以放映字幕、張貼、牌示或其他方法表示者，亦屬之，消費者保護法第二十三條
    及施行細則第九條分別定有明文。由上述規定足見廣告實為契約之一部份，企業
    經營者應對廣告內容負其義務。查系爭房屋買賣雖發生於消保法實施前，惟上述
    消保法之規定可視為學理適用，被上訴人售屋廣告自亦應視為契約之一部份，以
    符保護弱勢消費者之政策。又查與本案情節相似之預售屋案件，最高法院亦認為
    廣告應視為買賣契約之一部份，此有最高法院八十三年台上字第一八三七號判決
    書附卷可證。由上所述，本件廣告資料，實為契約之一部份，應無庸置疑。
(四)、買賣契約並無雨庇部分：
１、查被上訴人於其製作之廣告資料表明公共設施只佔六％部分，特以加重墨色說明
    沒有「雨庇」等不實用的建坪（見證一），惟上訴人建物所有權狀上卻虛列雨庇
    面積一．三坪，每坪單價以新台幣（下同）十六萬元計算（被上訴人之廣告載明
    每坪總價十六萬元起（見證三）），則被上訴人每戶多收二十萬八仟元，自應返
    還與上訴人。被上訴人雖抗辯謂：「有關沒有雨庇之廣告單實係因其將銷售事項
    均交給銷售公司處理，未及注意，而契約根本未約明不含雨庇」云云。惟查被上
    訴人並未就其所謂將銷售事項交給銷售公司處理，舉證以實其說，其抗辯即無可
    採。退而言之，縱令其所謂交由銷售公司銷售屬實，則該詳盡而具體之廣告實由
    被上訴人提供，此觀之該廣告所列建材及設備部分與契約書所載者完全一致，即
    可獲得證明，被上訴人豈可推諉未及注意。況被上訴人既使用銷售公司處理銷售
    事宜，該銷售公司即為被上訴人之雇用人或使用人，被上訴人依法亦應就其行為
    負責。又被上訴人之廣告應為契約內容之一部分，已如上述，雖買賣契約書未載
    明雨庇不包括在內，被上訴人亦不能以契約根本未約明不含雨庇，而否認該廣告
    之效力。再兩造之買賣契約既沒有雨庇，被上訴人即不能憑其經濟優勢擅自將之
    登記與經濟弱勢之消費者。兩造買賣契約雖有「上開面積包括主建物及依法可以
    登記與無法登記之公共設施部分」之記載，惟此種將無法登記之公共設施部分亦
    算入購買面積之定型化文句，已有失公平。況雨庇並非「公共設施」，亦非主建
    物，更無要將雨庇算入面積之約定，被上訴人豈可將之算入面積而主張適用「容
    許增減０．五坪範圍」之約定。
２、雨庇並不屬買賣契約之主建物或公共設施之範圍：查兩造買賣契約書載明：「‧
    ‧上開面積包括主建物及依法可以登記與無法登記之公共設施部分」云云。由此
    約定可知上訴人購買者僅包括主建物及公共設施兩部份，並不包括雨庇。蓋雨庇
    係屬窗戶頂端向外突出之水泥板，用以遮雨，並非地板可供腳踏使用之空間，自
    非主建物，亦非可供區分所有人公眾共同使用之公共設施，並不在上述買賣契約
    書記載買賣標的範圍內。被上訴人於廣告資料亦表明「並無『雨庇』等不實用之
    建坪」云云，凡此均可證買賣契約之標的物並不包括雨庇，即不能將雨庇登記於
    建物謄本內。退而言之，雨庇縱經登記，因其既非主建物，亦非公共設施，自不
    能將雨庇面積計入，以計算容許伸縮面積之內。
３、雨庇係門窗之延伸，並非房屋面積，自不得計入面積：查兩庇無非防止雨水沿門
    窗侵入，係屬門窗之延伸；與通常觀念之房屋面積，應以吾人立足使用之地面或
    樓層部分不同，設將雨庇計入房屋面積，請求同以房屋買賣價款計算其價款，顯
    與誠信原則有違（見附卷之台灣高等法院八十六年度重上更（一）字第一八九號
    民事判決書理由欄）。因之登記雨庇之面積，即應予扣除。
(五)、虛灌公共設施坪數部分：
１、查所謂公共設施係供全體住戶共同使用部分，通常均另有建號，並以共同使用部
    分登記於建物謄本，由各住戶持分共有，如防空避難室、停車場、水池、電力設
    備室等。被上訴人於廣告載明：「公共設施只佔六％」云云，並對此記載以：「
    不灌虛坪，也沒有花台，雨庇等不實用的坪數，同樣面積比一般開放空間的大樓
    ，室內多出三坪」加以說明。依被上訴人所謂公共設施只占百分之六計算，則每
    戶公共設施僅一．八七至二．０四坪而已，惟交屋後發覺每戶公共設施部分約有
    七坪，占總面積高達百分之廿六左右，與被上訴人所謂百分之六相差四坪以上。
    被上訴人雖以：「廣告單所稱之公共設施六％是指不含車位部分與合計總面積之
    比例而言。上訴人所指公共設施達廿六％以上，係將車位坪數加入公共設施所計
    算之比例」云云，資為抗辯。惟查一般所謂公共設施均包括停車位，此可由共同
    部分建物謄本獲得證明，計算公共設施面積，自應以共同部分建物謄本為準。被
    上訴人雖於廣告上分別記載：「私有面積、公共面積、車位面積」云云，惟被上
    訴人所記載者係「公共面積」並非「公共設施」，該廣告並未明確載明「公共面
    積占六％」，而係「公共設施占六％」，豈可以公共面積與公共設施混為一談？
    又被上訴人將停車場排除於公共設施之外而將之計入私有面積，實有違常情，而
    被上訴人強將停車場排除於公共設施之外，以其所謂「公共面積」計算「公共設
    施」之比例，更有矇騙消費者之嫌，蓋該廣告又謂「室內多出三坪」云云，實足
    以使消費者誤信因公共設施只有六％而可多增加三坪室內面積，因之，本誠實信
    用原則，被上訴人之抗辯應不足採。至於該廣告所載公共設施只佔六％及其附加
    說明，遠較契約書籠統含糊之文句明確具體，該廣告之內容實已成為契約之一部
    分，並非僅為要約之引誘而已。
２、查被上訴人售銷房地之廣告共有數張，其中有關公共設施部分及平面圖係分開記
    載於不同紙張。被上訴人於有關公共設施廣告之紙張上以大字載明：「公共設施
    共占六％」，並以小字於其下說明：「不灌虛坪，也沒有花台，雨庇等不實用的
    建坪，同樣面積比一般開放空間的大樓室內多出三坪」云云，有該廣告（證一）
    可證。觀該廣告之內容，實有令購屋者直覺該房屋並無不實用之建坪，貨真價實
    ，而興起購買之動機，實則系爭房屋之公共設施則高達百分之廿六左右，被上訴
    人如此作法，實有欺罔購屋者。又查被上訴人主張停車位面積不計入公共設施，
    惟查系爭大樓之停車場係設於該大樓地下層開放空間，登記為全体住戶持分共有
    ，共同使用，依法不能由個人擁有，即屬公共設施，自應算入公共設施之面積，
    不能算入公共設施以外之私有面積。退而言之，即令被上訴人主張廣告平面圖所
    載面積可採，則上訴人購買之房屋係第十四層，依該平面圖所載私有面積為二八
    ．九三坪，公共面積二．一六坪，公共面積之比例高達七．五％，並非六％，而
    其中並有公共面積高達八％者（一樓Ｃ、Ｄ部分2.04 ÷25.22），由此亦足見被
    上訴人自始即有欺罔購屋者之意圖，令人有購買較大實用坪數之誤認，亦有違誠
    實信用原則。
(六)、上訴人主張之法律依據：上訴人本於不完全給付及瑕疵擔保之損害賠償請求權
      ，對被上訴人主張抵銷上訴人向被上訴人購買預售房屋。本件買賣契約訂立時
      ，並無特定成屋可供給付。詎被上訴人違反誠實信用及公平原則交付與上訴人
      不符合買賣契約內容之房屋，被上訴人雖為給付，惟其給付內容並不符合債務
      本旨，上訴人等自得依民法第二百廿七條之規定，請求損害賠償。又依民法第
      三百五十四條之規定被上訴人亦應負瑕疵擔保之責任，上訴人亦得依民法第三
      百六十條之規定，請求不履行之損害賠償（參照最高法院七十七年四月十九日
      第七次民事庭會議決議）。
(七)、被上訴人銷售房地之廣告為契約之一部分，並非僅為要約之引誘而已：被上訴
      人銷售房地之廣告並非如一般僅登載於報紙或於電視對不特定人廣播之廣告，
      亦非沿街對不特定人分發或投入住宅信箱之廣告，而係置於工地現場接待中心
      作為銷售房地之資料，由其銷售人員憑該詳細之平面圖及有關契約約定之資料
      向購屋者說明，作為決定是否購買之依據。上訴人係於八十年八月十八日系爭
      房屋尚未開工時到工地現場，依此方式購買系爭房地，（被上訴人至八十一年
      一月十九日始開工），上訴人購買者係預售房屋，當時並無現物可供比對，被
      上訴人僅於工地現場搭建一接待中心，由其銷售人員憑詳載房屋結構及所用材
      料之廣告資料及平面圖向上訴人說明有關契約之重要事項，上訴人據此而作是
      否購買之決定。上訴人之所以於無現物可供觀察比對之情況下，仍決定購買系
      爭房地，實因相信該資料為真實，而簽訂買賣契約，由此足見該廣告資料實已
      成為契約之一部分，並非僅為要約之引誘而已（參照最高法院八十三年度台上
      字第一八三七號民事判決）。被上訴人所引之最高法院七十三年台上字第二五
      四０號判決中之廣告，其所用文字純為廣告詞句，並未涉及標的物之詳細內容
      ，與本案之廣告內容截然不同，且其買賣過程亦與本案有異，自不能同日而語
      。從被上訴人所引用判決之內容與本件廣告之內容相較，適足證明本件詳細之
      廣告資料實係契約之一部分。
(八)、淡水新都之購屋者訴請被上訴人損害賠償，已獲勝訴判決：查台灣高等法院八
      十四年度重上字第三三三號民事判決，判決被上訴人應賠償其建造之淡水新都
      購屋者每戶新台幣（下同）四十萬元不等之損害，有民事判決書附卷可稽。本
      案上訴人亦係淡水新都購屋者，本該案判決意旨並依其計算方式計算被上訴人
      應賠償上訴人之總金額為三十七萬三千六百五十一元，茲說明計算如下：
１、卷附附表一係計算買賣每坪單價為一六四、四０四元，該表數據均取自買賣契約
    書所載之面積及價金。
２、卷附附表二係表明登記面積，各該數據均取自建物謄本所載之面積。
３、卷附附表三為應賠償總額之計算，該表之數據取自附表一及附表二，該表計算公
    式則依台灣高等法院八十四年度台上字第三三三號判決所示。依上述計算被上訴
    人應賠償上訴人三十七萬三千六百五十一元，上訴人對被上訴人本件請求之二十
    六萬元依法自得主張抵銷，抵銷後被上訴人尚應給付上訴人其中之差額，由此足
    見其請求顯無理由。
(九)、對被上訴人主張之陳述：
１、本案並無民法第三百六十五條除斥期間之適用：按因可歸責於債務人之事由致為
    不完全給付者，債權人得依關於給付遲延或給付不能之規定行使權利，因不完全
    給付而生前項以外之損害者，債權人並得請求賠償，民法第二百二十七條定有明
    文。被上訴人違約，交付超過約定面積之公共設施，且將非主建物亦非公共設施
    之雨庇計入登記面積，自屬不完全給付，上訴人即依法首揭規定主張權利，請求
    賠償。上訴人於被上訴人訴請給付價金時，主張依民法第三百三十四條規定就應
    賠償金額與其請求金額互為抵銷或依民法第二百六十四條規定同時履行抗辯，上
    訴人主張所依據之民法第二百二十七條並無民法第三百六十五條六個月除斥期間
    之適用。又上訴人於八十三年十月間交屋發現瑕疵，即於八十三年十月十二日以
    北管江支郵局第六六三號存證信函通知被上訴人系爭房屋之瑕疵，主張賠償或同
    時履行抗辯，有存證信函（證五）附卷可按，並有律師函（證六）可稽，通知並
    主張之時間並未逾六個月。再上訴人並非依民法第三百五十九條主張減少價金或
    解除契約，更無民法第三百六十五條六個月除斥期間之適用。被上訴人所引鈞院
    八十四年重訴字第六六一號民事判決，並非以逾除斥期間為由駁回，況該案已經
    台灣高等法院以八十四年重上字第三三三號廢棄在案，亦有判決書附卷可稽，被
    上訴人所引該判決與本案毫無關聯。
２、公共設施面積之差異應以契約面積與登記面積互相比較計算之：被上訴人預售房
    屋廣告資料強調公共設施僅為百分之六，已構成契約之一部份，此為台灣高等法
    院重上字第三三三號判決所認定，有該判決附卷可稽，並有最高法院八十三年台
    上字第一八三七號判決書附卷可稽，自不容被上訴人矢口否認。廣告所載公共設
    施百分比及車位面積即應作為約定之公共設施面積。上述高院判決認定之事實與
    本件相同，該判決計算約定及登記之公共設施面積是否差異，係以登記之公共設
    施面積（七‧九一坪）減約定之百分之六公共設施面積（二‧二二坪）、約定之
    單位面積（三‧八七坪）及容許誤差（０‧五坪），約定之單位面積及容許誤差
    均已包括在約定之公共設施面積內。經以此公式計算被上訴人登記與上訴人之公
    共設施面積多出一‧三二坪（計算詳見附表二），該多出之公共設施乘以每坪單
    價（計算見附表一），即為被上訴人應賠償上訴人之損害額。
３、雨庇並非主建物亦非公共設施，與約定容許誤差無關：被上訴人於預售銷屋廣告
    資料係以加重墨色強調沒有「雨庇」等不實用的建坪，惟登記簿上卻登記一‧三
    坪雨庇。查雨庇係窗戶頂端向外突出之水泥板，用以遮雨，並非地板可供腳踏使
    用之空間，並非契約所謂之「主建物」，亦非「公共設施」，即不在買賣契約所
    載買賣標的範園內，與契約書內所謂容許誤差０‧五坪毫無關聯；換言之，僅登
    記之主建物及公共設施始能適用誤差０‧五坪之範圍，雨庇自不能計入容許誤差
    面積內。被上訴人亦應賠償以該雨庇面積乘以單價計算所得之金額與上訴人。查
    被上訴人之廣告資料係經其核准始印刷使用，豈能以「並無雨庇」係銷售公司之
    疏忽而推卸責任？
４、車位面積已計入契約約定之公共設施面積：上訴人計算約定之公共設施，除被上
    訴人廣告所謂百分之六公共設施（二‧二二坪）外，尚加入車位面積（三‧八七
    坪），及容許誤差（０‧五坪），並未將車位面積及容許誤差排除在外，以該約
    定之公共設施及容許誤差總和共六‧五九坪，與登記之公共設施面積七‧九一坪
    互相比較，即得登記公共設施較約定公共設施多出一‧三二坪。
５、車位數量之增加與契約約定各車位面積無關：系爭房屋之停車位面積並未分割個
    別登記，因實際上每車位使用面積固定，縱地下停車場面積及停車位數量增加，
    並不影響每車位使用之面積；換言之，上訴人使用車位之面積仍為三‧八七坪，
    並非五‧九二坪，蓋被上訴人實際上並未將其所謂增加之停車位或面積分配與購
    屋者，而係將該增加之停車位另行出售圖利。被上訴人謂各車位面積由三‧八七
    坪增為五‧九二坪，並非事實，蓋被上訴人所謂停車位面積五‧九二坪係其單方
    面之計算而已，毫無依據，更與實際不符。被上訴人據以計算之登記公共設施面
    積（二六‧一七平方公尺），係以登記簿所載為準，增加之停車位面積已包括在
    內，被上訴人無論計算登記公共設施面積或約定公共設施面積均已包括應計入部
    分之面積，並無遺漏，因之被上訴人自行計算之停車位面積於本案之計算，毫無
    關聯。
乙、被上訴人方面：
一、聲明
(一)、請求駁回上訴。
(二)、第一、二審訴訟費用由上訴人負擔。
二、陳述：除與原審宣示判決筆錄所載相同，玆予引用外，另補稱：
(一)、本件交屋日期為民國八十三年十一月份，依民法第三六五條之規定，物之瑕疵
      擔保責任除斥期間為六個月，上訴人已超過除斥期間，不得再主張房屋瑕疵，
      且本件其他住戶之相同主張已遭鈞院八十四年度重訴字第六六一號判決駁回在
      案︵證一︶，故上訴人之請求為無理由。
(二)、次查上訴人稱：「被上訴人印製廣告資料之目的端在以廣告吸引可能之購屋者
      ，並憑該廣告之內容向購屋者說明而使其作購買之決定，進而簽訂預售房屋之
      買賣契約，因之被上訴人之廣告資料並非僅為所謂要約之引誘而已，而實為要
      約，足以發生私法上之效果，經上訴人之信賴，因意思表示一致，簽訂買賣契
      約而構成契約之內容」；惟查出售房屋廣告並非要約之性質，而為要約引誘，
      有最高法院七三年台上字第二五四０號判決：「被上訴人售屋廣告雖自稱投資
      伍佰億元，且有大學教授等名流參與，惟查廣告文字僅為要約之引誘」，可資
      參考，大法官王澤鑑先生亦認為：「出售房屋之廣告因係向多數人為之，而且
      注意當事人性質，應認為係要約之引誘而非要約。」︵參王氏著民法實例研習
      叢書第三冊，第一二四頁︶，故廣告在法律性質屬要約之引誘，屬於學說及實
      務一致之見解，台灣高等法院八十六年上更  (一)字第一八九號民事判決亦同
      此認定。
(三)、本件上訴人對於伊因廣告單之內容進而為買賣之意思表示，應負舉證責任。且
      廣告單僅為要約之誘引，若上訴人因為廣告單之吸引，而有購買之慾望，進而
      提出購買之要約，雙方尚須就所欲購買之物件為何、單價若干、付款方式，為
      詳細之契約蹉商，若達一致意思表示合致者，達成協議，在買賣契約書上簽名
      ，此時買賣契約方為成立，如果雙方欲對廣告單之內容，使其成為契約之一部
      者，則應於契約中訂定，此時廣告單內容才能成為契約之一部分，否則亦因為
      廣告單內容之籠統模糊不清，而與契約內容已完全不同，斷不能成為契約之
      一部分，實毋庸置言，例如本件之廣告單總坪數僅為卅二餘坪或卅五餘坪，但
      實際買賣契約約定坪為卅七點零壹坪登記坪數為卅六點九五坪︵三八．九九
      ︶，車位面積變更達五．九二坪，故若將廣告單列為契約之一部，則不僅與事
      實不符且與當事人之本意有違。
(四)、又雙方買賣契約並未約定不含雨庇，而係包括主建物及依法可以登記與無法登
      記之公共設施部分︵買賣契約第一條︶，且雨庇部分縱如上訴人所言，給付面
      積應不含雨庇，則兩造間契約面積37.01坪，登記面積為36.95坪，雨庇面積為
      0.95坪，扣除雨庇之登記面積為36坪，則扣除雨庇後登記面積與約定買賣契約
      之面積差額為1.01坪（附件一），超出契約約定增減，0.5坪範圍之0.51坪，
      每坪平均之單價為160,227元（附件二），則頂多可扣除81,715元。以上計算
      請參閱台灣高等法院八十六年重上更 (一)字第一八九號民事判決第六頁，及
      附表盧素娥部分。
(五)、再查本件上訴人等所請求之損害均係主張建物坪數即公共設施坪數或雨庇 (之
      增加之損害賠償，並無室內面積坪數之短少，所謂公設面積增多，並不等於私
      有面積減少，因為廣告單對私有面積已標明，而上訴人起訴也只說公設太多，
      並未說私有面積太少，且實際登記之私有面積比廣告單更多，故公設縱曾多亦
      未造成上訴人之損害。
(六)、本件上訴人主張以廣告單上之車位坪數為扣除之基準，亦與事實有違。蓋廣告
      單上登載之面積不僅「私有面積」「公共面積」且「車位面積」嗣後均與買賣
      契約書所載，且與實際登記坪數不符，如何能以之為扣除之基礎。且如認為被
      上訴人給付有瑕疵，當然須以被上訴人所實際給付之坪數為計算之基礎，故如
      以上訴人之計算方法，公共面積扣除車位登記面積五、九二坪，非車位之公共
      面積坪數為二、０七坪均少於所謂百分之六之公共設施比例。故本件上訴人所
      主張公設增多或雨庇增多，並未造成給付之瑕疪。
(七)、對上訴人主張之陳述：
１、被上訴人公司亦無廣告不實之嫌，首就雨庇之問題而言，廣告上載明沒有雨庇而
    權狀上卻載有雨庇一‧三坪，關於此部分固為銷售公司之疏漏，惟該雨庇之登記
    乃係依據地籍測量實施規則所為之實測登記，而且縱使登記該雨庇並沒有超過雙
    方契約所約定誤差百分之零點五之容許值，依據雙方買賣契約第一條：「：：：
    上開面積包括主建物及依法可以登記與無法登記之公共設施部分；其精確面積應
    以地政機關複丈結果為準，雙方同意在增減零點伍坪容許範圍內互不退補價款，
    超過零點伍坪以上部分雙方同意按本件房屋暨土地契約所列房地買賣總價除以房
    屋坪數所得之商作為單價多退少補」，且兩造間契約未約明不含雨庇，而係約定
    ：「上開面積包括主建物及依法可以登記與無法登記之公共設施部分」，故關於
    雨庇部分實未構成坪數短少之瑕疵。
２、再就上訴人所謂廣告單上所謂「公共設施只佔百分之六，但交屋時公共設施高達
    百分之廿六云云，係將車位坪數加進去一起計算，乃屬強詞奪理之說法，蓋車位
    之坪數雖因建築法令無法登記為私人面積，只能登載為共有持分，但一般交易習
    摜並不將車位面積算入公共設施之部分，甚至單獨出賣，且在廣告單上更同時明
    確記載各樓層之「私有面積」、「公共面積」、「車位面積」之坪數，依上訴人
    在原審所提出之廣告單上記載，Ａ、Ｆ一樓：「私有面積二六‧六七坪、公共面
    積一‧八七坪、車位面積三‧八七坪」，各層樓面積如此清楚明瞭的記載，難道
    上訴人在購買時就沒有看到各個面積之記載？如依廣告單所載，所謂百分之六明
    顯的是指私有面積二六‧六七坪與公共面積一‧八七坪之比例而言，故被上訴人
    既明確的標示各私有部分、共有部分、車位部分之面積，則被上訴人實無虛灌公
    共設施坪數之可言，上訴人強加車位坪數算入公共設施坪數，而謂被上訴人虛灌
    坪數，實為嚴重誤解，蓋廣告單上既明確標示私有面積、共有面積、車位面積所
    佔之坪數，則公共設施坪數到底佔比例多寡即可依此計算，則所謂百分之六依何
    種標準計算，即屬簡單明瞭，本件如被上訴人未標明各部分之面積，而謂公共設
    施佔百分之六者，則被上訴人或有誇大廣告，虛灌坪數之嫌，但被上訴人既已標
    示各部分之面積，消費者自不難從面積上看出各部分之比例，自不因廣告單上之
    記載而受影響。
３、被上訴人車位面積原為三．八七坪，在廣告單有明示列出，即原為二十九個停車
    位，地下室一、二層面積四三九．四二坪，後因工務局核准增加為四十五個停車
    位，地下室一、二層面積增為六二四．五坪，則每戶分擔之地下停車位面積為
    624.05︱91.47公共設施坪＼90戶∥5.92坪＼戶 (證三)，此均可依建物登記簿
    謄本計算而來。
    理  由
一、本件被上訴人於八十四年九月間解散，並於八十四年九月二十六日向法院申報清
    算人，並以清算完畢，檢具清算表冊，向法院申報清算完結，經台灣板橋地方法
    院於八十五年十二月十八日以板院義民司字第一０三號函准予核備，固有該函附
    卷可證。惟上訴人起訴係請求兩造於八十年八月十八日訂定之不動產買賣契約之
    部份未給付之價金，為上訴人公司解散登記前發生之債權債務，亦屬於清算事務
    ，上訴人在此清算範圍內，人格未消滅，自有當事人能力，合先敘明。
二、被上訴人起訴主張上訴人於八十年八月十八日，向上訴人購買台北縣淡水鎮○○
    路一一號十四樓房屋暨土地持分，該房地並於八十三年十月間完工移轉所有權並
    交付完畢，惟上訴人仍有尾款二十六萬元未為給付，為此訴請上訴人給付上開款
    項及自起訴狀繕本送達翌日起至清償日止，按年息百分之五計算之法定遲延利息
    ，又廣告單僅係要約之引誘，並非要約，而雙方買賣契約並未約定不含雨庇，而
    係包括主建物及依法可以登記與無法登記之公共設施部分，且雨庇部分縱如上訴
    人所言給付面積應不含雨庇，則兩造間契約面積三十七．０一坪，登記面積為三
    十六．九五坪，雨庇面積為０．九五坪，扣除雨庇之登記面積為三十六坪，則扣
    除雨庇後登記面積與約定買賣契約之面積差額為一．０一坪，扣除約定增減０．
    五坪範圍之０．五一坪，每坪平均之單價為十六萬零二百二十七元，則頂多可扣
    除八萬一千七百十五元。上訴人主張物之瑕疪擔保責任，已超過除斥期間六個月
    等語。
三、上訴人則以其所購買者係屬預售房屋，無成屋可供觀察比對，故上訴人至現場接
    待中心時，均由被上訴人之銷售人員憑其廣告資料說明該房屋之隔間、室內及公
    共設施之面積與建材、設備等房屋買賣契約之重要事項，上訴人認該房屋適合需
    要，並信賴被上訴人之廣告內容，而與之簽訂預定房屋買賣契約書及預定土地買
    賣契約書，該廣告單內容為契約內容。依被上訴人之廣告資料所載該預售房屋之
    公共設施面積只占總面積百分之六，不灌虛坪，也沒有花台、雨庇等不實用的建
    坪，被上訴人並以平面圖說明該房屋之公共面積僅有一．八七坪至二．０四坪之
    間，詎被上訴人竟違背誠實信用原則，不完全依約履行，於預售房屋完工交屋後
    ，經發覺虛灌坪數，上訴人計算約定之公共設施，除被上訴人廣告所謂百分之六
    公共設施（二‧二二坪）外，尚加入車位面積（三‧八七坪），及容許誤差（０
    ‧五坪），以該約定之公共設施及容許誤差總和共六‧五九坪，與登記之公共設
    施面積七‧九一坪互相比較，即得登記公共設施較約定公共設施多出一‧三二坪
    。另雨庇０．九五坪並非房屋面積，不得計入面積。因而被上訴人交付之房屋坪
    數不足二．二七坪，以每坪單十六萬四千六百零四元計算，上訴人因被上訴人不
    完全依契約履行，而受有三十七萬三千六百五十一元之損害，依民法第二百廿七
    條及第三百六十條之規定，被上訴人自應負損害賠償之責。以此對被上訴人之請
    求主張扺銷或同時履行抗辯。又主張民法第二百二十七條之損害賠償，並無民法
    第三百六十五條六個月除斥期間之限制等語置辯。
四、被上訴人主張上訴人於八十年八月十八日，向上訴人購買台北縣淡水鎮○○路一
    一號十四樓房屋暨土地持分，該房地並於八十三年十月間完工移轉所有權並交付
    完畢，惟上訴人仍有尾款二十六萬元未為給付之事實，為上訴人所不爭執，並有
    其提出之買賣契約書為證，自可信為真實。又系爭契約約定坪數為三七．０一坪
    ，系爭房屋權狀登記面積換算後約三十六、九五坪，其中雨庇約０．九五坪，公
    共設施約為七．九一坪，此為兩造所不爭執之事實。本件應審究者乃上開之公共
    設施是否全部，及雨庇能否計入計算價金之坪數內，及上訴人據以主張抵銷之損
    害賠償請求權是否罹於時效或經過除斥期間，而不得行使。
五、經查上訴人主張其被上訴人銷售房地之廣告並非如一般僅登載於報紙或於電視對
    不特定人廣播之廣告，亦非沿街對不特定人分發或投入住宅信箱之廣告，而係置
    於工地現場接待中心作為銷售房地之資料，由其銷售人員憑該詳細之平面圖及有
    關契約約定之資料向購屋者說明。上訴人係於八十年八月十八日系爭房屋尚未開
    工時到工地現場，依此方式購買系爭房地（被上訴人至八十一年一月十九日始開
    工），上訴人購買者係預售房屋，當時並無現物可供比對，被上訴人僅於工地現
    場搭建一接待中心，由其銷售人員憑詳載房屋結構及所用材料之廣告資料及平面
    圖向上訴人說明有關契約之重要事項，為上訴人所不爭執，並有上訴人提出為被
    上訴人所不爭執之淡水新都廣告單、參考平面圖附卷為證。而依經驗法則，在預
    售房屋買賣，購屋之消費大眾係依售屋者所提供之售屋廣告資料及其解說，以暸
    解房屋之面積及室內可供使用之面積若干，及其售價是否合理可接受，而決定是
    否購買。因此上訴人主張其之所以於無現物可供觀察比對之情況下，仍決定購買
    系爭房地，所憑藉以決定購買者，端為放置於現場之廣告資料及銷售人員據該廣
    告資料所為之說明，應屬可信。而系爭廣告單上載「公共設施只佔6％」、「不
    灌虛坪，也沒有花台、雨庇等不實用的建坪，同樣的面積，比一般開放空間的大
    樓，室內多出三坪」，平面參考圖上則圖附註之「私有面積」、「公共面積」、
    及「車位面積」之坪數，此等廣告資料所載內容，遠較買賣契約書所載內容明確
    、詳細，且均關於房屋買賣契約之必要事項。被上訴人復為建設公司，不但具有
    建築方面之知識，系爭房屋又為其興建，其以上開具體廣告資料內容，使人形成
    購買意思，進而與之訂約，上開廣告資料所載具體事項，已屬於兩造買賣契約之
    內容，而非單純之要約引誘而已。再參以消費者保護法第二十三條所規定企業經
    營者，應確保廣告內容之真實，其對消費者所負之義務不得低於廣告之內容之精
    神(系爭房屋買賣發生於消費者保護法實施前)，被上訴人使人形成購買意思之具
    體體廣告資料內容，亦應認為契約之一部分，以保護消費者。
六、系爭廣告資料應為兩造買賣契約之內容，已如前述。上訴人購買Ｃ十四樓，依上
    開「淡水新都」廣告單所載，公共設施不逾百分之六，約定坪數為三十七．一坪
    ，則公共設施至多為二．二二坪。另依上開平面參考圖所載，車位面積為三．八
    七坪。而系爭房屋所登記公共設施面積為七．九一坪，則虛增坪數為一．八二坪
    (7.91-2.22-3.87=1.82) ，加上不應有之雨庇０．九五坪，合計虛增坪數共二．
    七七坪      (1.82+0.95=2.77)    ，扣除容許增減坪數０．五坪為二．二七坪
    (2.77-0.5=2.27) 。退步言之，縱認為系爭廣告資料非契約之一部分，惟系爭房
    屋登記之公共設施之所以增加，係因被上訴人事後變更設計，將大樓原有二十九
    個停車位增加為四十五個停車位，以致於各戶分擔之公共設施面積增加，此為兩
    造所不爭執。惟上訴人主張被上訴人係將增加之車位售予他人，上訴人之可使用
    停車位面積未因此增加之事實，為被上訴人所不爭執。則被上訴人係以變更設計
    增加無益於上訴人之公共設施方式，增加登記坪數，本誠實信用原則，該增加部
    分  (同上計算共一．八二坪)，亦屬於虛增，不得列入給付坪數。又雨庇無非防
    止雨水沿門窗侵入，係屬門窗之延伸，與通常觀念之房屋面積，應以吾人立足使
    用之地面或樓層部分不同，將雨庇計入房屋面積，請求同以房屋買賣價款計算其
    價款，顯與誠信原則有違，故雨庇亦不得列入給付面積。總計虛增坪數亦為二．
    二七坪。
七、綜前所述，被上訴人虛增二．二七坪為給付，非依債之本旨為給付，為不完全給
    付，且系爭房屋已完工，顯無法補正，此造成上訴人之損害，上訴人自可依民法
    第二百七十七條請求損害賠償。兩造約定以房屋暨土地契約所列房地買賣總價除
    房屋坪數 (指參考面積)所得之商作為單價退補金額 (系爭房屋買賣契約第一條)
    ，上訴人主張系爭買賣價金房屋部分一百七十一萬元，土地部分四百三十八萬二
    千元，合計六百零九萬二千元，此為被上訴人所不爭執，除以參考面積三十七．
    一坪，每坪單價為十六萬四千六百零四元 (被上訴人另提及每坪單價十六萬零二
    百二十七元，是另位買受人盧素娥向被上訴人購屋之價錢，與上訴人無關) ，則
    上訴人之損害額為三十七萬三千六百五十一元。又此損害賠償請求權之時效為十
    五年，上訴人於本訴訟中主張有損害賠請求權未逾十五年，不生時效消滅問題。
    上開損害賠償債權與本件被上訴人之價金債權，給付種類相同並屆清償期，上訴
    人主張抵銷，依民法第三百三十四條第一項規定，即屬有據。被上訴人之價金債
    權既經抵銷，其請求上訴人給付二十六萬元，即無理由，應予駁回。原審為上訴
    人敗訴之判決並為假執行之宣告，自有未洽。上訴意旨摘原判決不當，求予廢棄
    改判，為有理由，自應由本院予以廢棄改判如主文第二項所示。
八、因本案事證已臻明確，兩造其餘主張陳述及所提之證據，均毋庸再予審酌，附此
    敘明。
九、據上論結，本件上訴為有理由，依民事訴訟法第四百三十六條之一第三項、第四
    百五十條、第七十八條、，判決如主文。
中      華      民      國    八十九    年      九      月    十三      日
                                        民事第一庭審判長法      官  王仁貴
                                                        法      官  許純芳
                                                        法      官  吳東都
右為正本係照原本作成
本件不得上訴
中      華      民      國    八十九    年      九      月     十八     日
                                                        法院書記官  郭錦賢


司法院資訊處製作；財團法人民間司法改革基金會備份。
